臺灣臺南地方法院刑事判決
109年度金訴字第131號
聲  請  人  臺灣臺南地方檢察署檢察官
被      告  彭冠堯



上列被告因洗錢防制法等案件，經檢察官聲請簡易判決處刑（10
9年度偵字第9648號），暨移送併辦(109年度偵字第11383號)，
本院認應適用通常審判程序，判決如下：
    主  文
彭冠堯犯幫助詐欺取財罪，處有期徒刑肆月，如易科罰金，以新
臺幣壹仟元折算壹日，緩刑貳年。
    事  實
一、彭冠堯預見將金融機構帳戶提供他人使用，將可能遭詐騙集
    團利用作為犯罪工具，竟仍基於幫助詐欺之不確定故意，於
    民國108年12月17日21時許，在臺南市麻豆區某統一超商門
    市內，將其申設之新光商業股份有限公司承德分行帳號000-
    0000000000000號帳戶（下稱新光銀行帳戶），及玉山銀行
    帳號0000000000000號帳戶(下稱玉山銀行帳戶)之存摺、提
    款卡等物，寄交予真實姓名及年籍不詳之詐騙集團成員供詐
    欺取財犯罪使用，並依其指示變更該提款卡密碼。嗣取得上
    開金融帳戶之人即與其所屬之詐騙集團成員意圖為自己不法
    之所有，共同基於詐欺取財之犯意聯絡，於附表所示時間、
    方式，向郭建廷等8人行騙，致郭建廷等8人陷於錯誤，依指
    示而匯款至彭冠堯之上開新光銀行或玉山銀行帳戶內(詳如
    附表所載)。嗣郭建廷等人察覺受騙，報警處理，始循線查
    悉上情。
二、案經郭建廷訴由臺北市政府警察局士林分局報告臺灣士林地
    方檢察署陳請臺灣高等檢察署檢察長核轉臺灣臺南地方檢察
    署偵查起訴暨移送併辦。
    理  由
壹、證據能力方面
一、按被告以外之人於審判外之言詞或書面陳述，除法律有規定
    者外，不得作為證據；又按被告以外之人於審判外之陳述，
    雖不符刑事訴訟法第159條之1至第159條之4之規定，而經當
    事人於審判程序同意作為證據，法院審酌該言詞陳述或書面
    陳述作成時之情況，認為適當者，亦得為證據，刑事訴訟法
    第159條第1項、第159條之5第1項分別定有明文。
二、經查：本判決所引用屬於傳聞證據之部分，檢察官及被告於
    審理時，對證據能力均表示無意見，基於尊重當事人對於傳
    聞證據之處分權，及證據資料愈豐富愈有助於真實發現之理
    念，本院審酌該等證據作成時情況，並無違法取證之瑕疵，
    且無顯不可信之情形，以之作為證據應屬適當，自均有證據
    能力。另外，非屬傳聞證據部分，其取得之程序合法，且與
    本案相關聯，自均具證據能力。
貳、認定犯罪事實所憑之證據及理由
一、訊據被告對於將前述所申辦之新光銀行及玉山銀行帳戶之提
    款卡等物，寄交予真實姓名年籍不詳之人，且寄交當時有幫
    助詐欺取財之不確定故意，又上開帳戶提款卡等物寄出後，
    係供作詐騙集團取得附表所示郭建廷等人被詐騙款項之管道
    等情，除據被告供承屬實，另告訴人郭建廷等8人係遭人以
    附表所示之理由詐騙，而將金錢匯入被告之新光銀行或玉山
    銀行帳戶等情，亦據告訴人郭建廷等8人於警詢，及告訴人
    郭建廷於偵查中以證人身分證述明確。此外，復有告訴人郭
    建廷提出之華南商業銀行自動櫃員機交易明細1紙、臺灣新
    光商業銀行股份有限公司集中作業部109年1月16日新光銀集
    作字第1090002945號函暨所檢附之被告開戶及交易資料1份
    、玉山銀行個金集中部109年1月30日玉山個(集中)字第1090
    006484號函暨附件被告存戶個人資料、被告與詐騙集團之LI
    NE對話紀錄截圖共38張等可資參佐。足認被告自白核與事實
    相符，本案事證明確，被告犯行洵堪認定。
二、論罪科刑
　㈠核被告所為，係犯刑法第30條第1項、第339條第1項幫助詐欺
    取財罪。被告以一個提供帳戶之行為，幫助詐騙集團騙得8
    個人之財物，侵害數人之法益，為想像競合犯，應從一重論
    處。被告幫助他人犯罪，為幫助犯，爰依刑法第30條第2項
    減輕其刑。又併辦意旨與聲請簡易判決處刑意旨為同一犯罪
    事實，本院自得一併加以審理。
　㈡爰審酌被告提供金融帳戶供不法之徒遂行詐騙行為，不僅阻
    礙警方查緝，助長詐欺之犯罪風氣，危害社會治安，且一次
    提供2個帳戶，並因此使告訴人郭建廷等人分別受到新臺幣
    數千元至數萬元不等之損害，殊有不該，惟被告犯後至審理
    時尚能坦認全部犯行，態度普通，其本身未實際參與詐欺取
    財之犯行，責難性較小，且除告訴人柯鈞元外(依告訴人柯
    鈞元稱，事發後銀行已將款項退還)，被告均已達成和解，
    並依和解條件給付完畢，有法院調解筆錄4份及被告提出之
    郵政跨行匯款申請書3紙等在卷可稽，兼衡被告現正在大學
    就讀中，經濟來源依靠家庭資助等一切情狀，量處如主文所
    示之刑，並諭知易科罰金之折算標準。末查，被告未曾因故
    意犯罪受有期徒刑以上刑之宣告，有卷附被告前案紀錄表可
    按，本次係因一時失慮，始罹刑章，且被告犯後已知坦認犯
    行，並與告訴人等達成和解，取得諒宥，本院認被告經此偵
    審程序，當知所警惕，信無再犯之虞，併宣告緩刑2年，以
    啟自新。　
三、被告於本案尚未有證據足證有不法犯罪所得，爰不為沒收及
    追徵之諭知，附此敘明。
四、不另為無罪之諭知
  ㈠聲請簡易判決處刑意旨雖認被告同時基於洗錢之不確定故意
    ，而交付上開2個帳戶之提款卡等物，使告訴人郭建廷等人
    受詐騙後，分別將款項匯入上開帳戶內，而隱飾詐欺犯罪所
    得之去向，應依洗錢防制法第14條第1項規定論以洗錢罪等
    語。
　㈡然查：
  ⒈洗錢防制法於105年12月9日、同年12月28日修正公布，並於
    公布後6個月施行，依第1條規定及參照修法理由內容，可知
    本次修法之目的係因應犯罪主體集團化，具資力、法律專業
    背景之優勢，更易將特定犯罪之犯罪所得，以各種名目、態
    樣，分散至跨國不同據點，轉化成為形式上合法來源之外觀
    ，導致犯罪難以持續進行查緝，是以阻斷金流，達到金流透
    明化，防制洗錢，重建金流秩序，以達到徹底杜絕犯罪之目
    的。而按修正後即現行洗錢防制法第2條規定：「本法所稱
    洗錢，指下列行為：一、意圖掩飾或隱匿特定犯罪所得來源
    ，或使他人逃避刑事追訴，而移轉或變更特定犯罪所得。二
    、掩飾或隱匿特定犯罪所得之本質、來源、去向、所在、所
    有權、處分權或其他權益者。三、收受、持有或使用他人之
    特定犯罪所得」，又所謂「特定犯罪」，依同條例第3條第2
    款規定，則包含刑法第339條之罪。
　⒉依上開規定，可知就本案而言，要該當洗錢，行為人主觀上
    需基於「掩飾或隱匿特定犯罪所得來源，或使他人逃避刑事
    追訴」之意圖，而將詐欺所得移轉或變更；或有「掩飾或隱
    匿詐騙所得」之行為；或明知或可得係他人詐騙所得而收受
    、持有或使。而以被告交付帳戶時，詐騙行為尚未發生，
　　被告或詐騙集團成員自無可能有移轉、變更、或掩飾、隱匿
    詐騙所得之行為，被告更無可能有持有或使用詐騙集團之不
    法所得之行為。再者，亦無證據可證明被告交付帳戶時，明
    知或可得而知日後詐騙集團會為了特定意圖，而利用該帳戶
    處置詐騙所得、或掩飾或隱匿詐騙所得。又告訴人等受騙後
    ，係直接將金錢匯入被告交付之帳戶，該款項放置在被告之
    帳戶時，明顯可見就是犯罪所得，嗣詐騙集團雖自被告提供
    之帳戶內將詐騙款項提領出來，然提領出犯罪所得並置於詐
    欺集團實力支配下，應屬遂行詐欺取財遂行之當然行為，此
    一當然行為要論以洗錢，應如前所述，需有特定意圖之移轉
    或變更詐騙所得，或為任何掩飾、隱匿詐騙所得之行為，而
    本案並無進一步證據證明被告交付之帳戶，有被利用來進行
    將贓款來源合法化之洗錢行為，僅消極的做為取得財物之管
    道，自無法遽予認定等同於洗錢。況且，倘交付帳戶供他人
    使用，不論該帳戶是否被做為掩飾、隱匿、變更、移轉之工
    具，一律認為屬洗錢行為，則使原本被評價為幫助犯之行為
    ，成為洗錢罪之正犯，並依洗錢防制法第14條論處，該條法
    定刑為「7年以下有期徒刑，併科新臺幣5百萬元以下罰金」
    ，而擔任持人頭帳戶提款卡提款之車手，於刑法為詐欺罪正
    犯，反而適用洗錢防制法第15條，該條法定刑為「6月以上5
    年以下有期徒刑，得併科新臺幣5百萬元以下罰金」，罪責
    輕重失衡之情形，自不待言。
  ⒊綜上所述，被告於本案提供帳戶之情節，尚與洗錢防制法規
    範之洗錢行為要件有間。此部分本應為被告無罪之諭知，惟
    與前開經認定為有罪之犯行部分，核屬想像競合裁判上之一
    罪關係，爰不另為無罪之諭知。 　
據上論斷，應依刑事訴訟法第452 條，刑法第30條、第339條第1
項、第41條第1項前段、第55條、第74條第1項第1款，刑法施行
法第1條之1第1項，判決如主文。
本案經檢察官周盟翔聲請簡易判決處刑，檢察官黃慶瑋到庭執行
職務。
中　　華　　民　　國　　109 　年　　12　　月　　16　　日
　　　　　　　　　刑事第十二庭  審判長法　官　包梅真
　　　　　　　　　
　　　　　　　　　                    法  官  莊政達
　　　　　　　　　
　　　　　　　　　                    法  官  陳貽明
以上正本證明與原本無異。
如不服本判決應於收受本判決後20日內向本院提出上訴書狀，並
應敘述具體理由。其未敘述上訴理由者，應於上訴期間屆滿後20
日內向本院補提理由書狀（均須按他造當事人之人數附繕本）「
切勿逕送上級法院」。 
　　　　　　　　　　　　　　　　　   書記官　曾郁庭　　　　　　　　   
中　　華　　民　　國　　109 　年　　12　　月　　18　　日
附表
編號 告訴人  施用之詐術    匯款時間 匯款金額 匯入帳戶  1 郭建廷 致電佯稱係電器公司客服人員，因工作人員設定錯誤，須解除設定，方能避免連續扣款 108年12月19日 19時44分許 2萬9989元 新光銀行帳戶  2 蘇珮芝 在臉書佯稱有手機可售 108年12月19日 16時17分、18分 1萬元、1萬元 玉山銀行帳戶  3 柯鈞元 在臉書佯稱有手機可售 108年12月19日 18時56分 1萬2000元 玉山銀行帳戶  4 王嘉緯 在網路旋轉拍賣佯稱有手機可售 108年12月19日 17時38分 1萬6000元 玉山銀行帳戶  5 郭家成 在臉書佯稱有手機可售 108年12月19日 15時40分 1萬5000元 玉山銀行帳戶  6 林豐揚 經由通訊軟體line佯稱有手機可售 108年12月19日 17時52分 1萬5000元 玉山銀行帳戶  7 辜浩翔 向告訴人佯稱先前傳輸線訂單因人員失設定錯誤，將從銀行帳戶自動扣款，須前往自動櫃員機解除 108年12月19日 18時44分 4405元 玉山銀行帳戶  8 陳秋美 佯稱係蝦皮平台客服人員，無法下單告訴人所販賣之商品，告訴人須前往自動櫃員機轉帳 108年12月19日 19時32、50分 3萬元、2萬9985 元 新光銀行帳戶 
附錄法條：
中華民國刑法第339條
（普通詐欺罪）
意圖為自己或第三人不法之所有，以詐術使人將本人或第三人之
物交付者，處5年以下有期徒刑、拘役或科或併科50萬元以下罰
金。
以前項方法得財產上不法之利益或使第三人得之者，亦同。
前二項之未遂犯罰之。